【裁判字號】    92,訴,55
【裁判日期】    920331
【裁判案由】    就業服務法
【裁判全文】
臺中高等行政法院判決                                九十二年度訴字第五五號
                              .
    原      告  甲○○
    被      告  彰化縣政府
    代  表  人  乙○○
    訴訟代理人  丙○○
右當事人間因就業服務法事件，原告不服行政院勞工委員會中華民國九十一年十一月
二十日勞訴字第００四二五四九號訴願決定，提起行政訴訟。本院判決如左︰
    主  文
原告之訴駁回。
訴訟費用由原告負擔。
    事  實
甲、事實概要﹕
緣原告依法聘僱之兩名印尼外國人ＳＩＴＩ  ＭＵＮＡＷＡＲＯＨ（女性、護照號碼
：ＡＤ６３６８１１）、ＴＩＴＩＮ  ＡＧＵＳＴＩＮＡ（女性、護照號碼：ＡＤ６
３６９１３），原經主管機關核准於彰化縣芬園鄉○○路三十七巷十一號從事家庭監
護工工作，嗣經彰化縣警察局彰化分局於民國九十一年六月二十八日於上開地址當場
查獲該兩名外國人從事許可以外之包裝米粉工作，該分局遂以九十一年六月二十八日
彰警分外字第一０二００五二號函移由被告審查屬實，乃依就業服務法第五十七條第
三款及第六十八條規定，以九十一年七月二十二日府勞就字第０九一０一三三五三七
０號違反就業服務法罰鍰處分書處原告新台幣三萬元罰鍰，並請立即改善。原告不服
，提起訴願，遭決定駁回，遂提起本件行政訴訟。
乙、兩造之聲明：
一、原告訴之聲明：原告未於言詞辯論期日到場，據其提出書狀之聲明為：請求判決
    原處分及訴願決定均撤銷。
二、被告答辯之聲明﹕請求判決駁回原告之訴。
丙、兩造之陳述﹕
一、原告起訴意旨略以﹕
（一）雖然就業服務法第六十二條第二項有規定，主管機關、警察機關或海岸巡防署
      機關人員，至外國人工作之場所或可疑有外國人違法工作之場所實施檢查時，
      只須攜帶能證明其身分之文件即可，並不以有搜索票為必要，且雇主對於該項
      檢查不得規避、妨礙或拒絕。雖然法條上有規定，但只是說：檢查，有權利檢
      查之人，不能假檢查而實施非法搜索，否則家中有請聘外勞之雇主，任何有權
      利檢查之人，皆可自由（未經誰同意）進出雇主之住宅或工廠，那麼權利不是
      無限大嗎？萬一沒有發現任何外勞，就說：是可疑有外國人違法工作之場所而
      來實施檢查嗎？因此原告堅持憲法有保障人民有免於恐懼之自由，違法搜到之
      證據，在法令上應不可作為證據，不然有權利檢查之人，是否隨時可未經任何
      人允許，就可進出人民家中？老百姓基本人權何在。
（二）在警方筆錄上外勞說有做包裝米粉工作，但外勞根本不懂中文之字義，到底所
      翻譯之人懂不懂我國法律，所翻之法律，有否告知外勞作筆錄前之權利？這些
      多會影響外勞筆錄之真實性。另外，事實上原告所付給外勞之薪水只是付照顧
      病人之錢，未曾付外勞有做其他事情之薪水，更沒有指派所聘之外國人從事許
      可以外之工作，因此原告根本未有違反任何就業服務法令之規定。
（三）綜上，請鈞院明鑑，賜判決如原告訴之聲明，以保原告權益等語。
二、被告答辯意旨略以﹕
（一）按「雇主聘僱外國人不得有下列情事：三、指派所聘僱之外國人從事許可以外
      之工作。」、「違反˙˙˙第五十七條第三款˙˙規定者，處新臺幣三萬元以
      上十五萬元以下罰鍰。」分別為就業服務法第五十七條第三款及第六十八條第
      一項所明定。又「按家庭監護工之開放引進，主要幫助有重度殘障、癱瘓中風
      或重大病患之家庭『照顧此類親屬』，即其監護範圍主要係在『照顧』重病受
      監護人，若為照顧重病受監護人所必須之相關生活照料工作，例如：為受監護
      人在許可工作地點調理膳食、餵食受監護人、洗滌衣物、清潔環境等不涉及營
      利性質者，自可視為原許可監護工作之範圍。」為行政院勞工委員會八十八年
      八月二日八十八職外字第七一０一四０號函釋有案。另「：第五十七條第三款
      之認定原則如下：三、本法第五十七條第三款雇主指派所聘僱之外國人從事許
      可以外之工作１、（１）本款之雇主係指名義上之雇主。且在雇主明示或默示
      下，居於代雇主行使對外勞管理監督地位之人，所為指派外勞從事許可以外工
      作之行為，亦視為雇主之指派行為。（２）除積極的指派行為外，亦包括在『
      明知或可得而知』之情形下，消極容認之行為。」為行政院勞工委員會九十一
      年七月二十四日勞職外字第０九一０二０五０七八號令釋示在案。
（二）查本案原告依法聘僱之印尼籍監護工ＳＩＴＵ  ＭＵＮＡＷＡＲＯＨ及ＴＩＴ
      ＩＮ  ＡＧＵＳＴＩＮＡ，原經行政院勞工委員會核准於原告住處從事家庭監
      護工工作，惟彰化縣警察局彰化分局卻於九十一年六月二十八日於原告住處當
      場查獲印尼籍監護工ＳＩＴＵ  ＭＵＮＡＷＡＲＯＨ及ＴＩＴＩＮ  ＡＧＵＳ
      ＴＩＮＡ從事包裝米粉工作，該分局遂於九十一年六月二十八日以彰警分外字
      第一０二００五二號函移由被告核處，被告審酌原告違反情節符合就業服務法
      第五十七條第三款規定之構成要件，依同法第六十八條第一項予以罰鍰新臺幣
      三萬元整，並請立即改善，誠無不當。
（三）原告訴稱˙˙˙雖然法條上有規定，但只是說：檢查，有權利檢查之人，不能
      假檢查而實施非法搜索，否則家中有請聘外勞之雇主，那任何有權利檢查之人
      ，皆可自由（未經誰同意）進出雇主之住宅或工廠嗎？那麼權利不是無限大，
      萬一沒有發現任何外勞，就說：是可疑有外國人違法工作之場所而來實施檢查
      嗎？引此本人堅持憲法有保障人民有免於恐懼之自由，違法搜到之證據，在法
      令上不可作為證據˙˙˙二、˙˙到底所翻譯之人，懂不懂我國法律，所翻之
      法律，有否告知外勞之做筆錄前之權利呢？這些多會影響外勞筆錄之真實性？
      三、˙˙原告所付給外勞之薪水只是付照顧病人之錢，未曾付外勞有做其它事
      情之薪水，更沒有指派所聘之外國人從事許可以外之工作˙˙˙云云。惟查，
      主管機關、警察機關或海岸巡防機關得指派人員，至外國人工作之場所或可疑
      有外國人違法工作之場所，實施檢查時，只需攜帶能證明其身份之文件即可，
      並不以有搜索票為必要，且雇主對於該項檢查不得規避、妨礙或拒絕，此觀之
      就業服務法第六十二條第一項及第二項之規定至明。另稽之偵訊筆錄印尼籍監
      護工ＳＩＴＵ  ＭＵＮＡＷＡＲＯＨ及ＴＩＴＩＮ  ＡＧＵＳＴＩＮＡ業已自
      承包裝米粉工作是從早上九點開始至下午四點半，中午休息一個小時，工作都
      由老闆指派，薪資定一個月新臺幣一萬五千八百四十元，且從事米粉包裝工作
      約有四個月；次查，該等違法情節既經ＳＩＴＵ  ＭＵＮＡＷＡＲＯＨ及ＴＩ
      ＴＩＮ  ＡＧＵＳＴＩＮＡ坦承不諱，且經警方當場查獲，並有ＳＩＴＵ  Ｍ
      ＵＮＡＷＡＲＯＨ及ＴＩＴＩＮ  ＡＧＵＳＴＩＮＡ在現場從事工作情形之照
      片可稽，核原告之行為依行政院勞工委員會前揭號令，係明知或可得而知之情
      形下，消極容認其外勞從事許可以外之行為，故原告對於ＳＩＴＵ  ＭＵＮＡ
      ＷＡＲＯＨ及ＴＩＴＩＮ  ＡＧＵＳＴＩＮＡ未善盡管理之責任，致ＳＩＴＵ
      ＭＵＮＡＷＡＲＯＨ及ＴＩＴＩＮ  ＡＧＵＳＴＩＮＡ從事許可以外工作之違
      規情事，洵堪認定。
（四）又就業服務法禁止所聘僱之外國人從事申請許可以外之工作，旨在保障國民工
      作權、維持社會秩序而避免妨礙本國人之就業機會、勞動條件、國民經濟發展
      及社會安定。故立法採申請許可制，就申請者之資格條件與外國人之工作類別
      、項目、人數、期間及工作地點均列為須經許可內容，並課雇主監督與管理外
      國人之義務與責任，揆諸就業服務法第四十二條之規定亦明。原告既以家庭監
      護工之名義申請該二名外國人，更當知其性質與目的係協助有重度障礙、癱瘓
      中風或重大病患親屬之家庭照顧此類親屬，非可任意調派從事照顧病患以外之
      工作。是原告主張無理由，請判決如被告之聲明等語。
    理  由
一、原告經合法通知，未於言詞辯論期日到場，核無民事訴訟法第三百八十六條所列
    各款情形，爰依被告聲請，由其一造辯論而為判決。
二、按「雇主聘僱外國人不得有下列情事：˙˙˙。三、指派所聘僱之外國人從事許
    可以外之工作。」、「違反˙˙˙第五十七條第三款˙˙˙規定者，處新臺幣三
    萬元以上十五萬元以下罰鍰。」、「雇主有下列情事之一者，應廢止其招募許可
    及聘僱許可之一部或全部：˙˙˙三、有第五十七條第三款、第四款規定情事之
    一，經限期改善，屆期未改善。」分別為行為時就業服務法第五十七條第三款、
    第六十八條第一項及第七十二條第三款所明定。
三、本件被告以原告依法聘僱兩名印尼籍外國人ＳＩＴＩ  ＭＵＮＡＷＡＲＯＨ（女
    性、護照號碼：ＡＤ６３６８１１）、ＴＩＴＩＮ  ＡＧＵＳＴＩＮＡ（女性、
    護照號碼：ＡＤ６３６９１３），原經主管機關行政院勞工委員會核准於彰化縣
    芬園鄉○○路三十七巷十一號從事家庭監護工工作，嗣彰化縣警察局彰化分局於
    九十一年六月二十八日於上開地址當場查獲該兩名外國人從事許可以外之包裝米
    粉工作，該分局遂以九十一年六月二十八日彰警分外字第一０二００五二號函移
    由被告審查，經被告取具原核發家庭監護工工作之聘僱許可（字號：行政院勞工
    委員會九十年九月二十六日台九十勞職外字第０七九七七三四號、第00000
    00號）、現場稽查報告書及現場從事工作情形照片等證據，並審酌該二名外籍
    勞工於彰化縣警察局彰化分局製作之偵訊筆錄咸稱「包裝米粉時是從早上九點開
    始工作至下午四點半，中午休息一個小時，工作都由老闆指派，薪資是一個月新
    台幣壹萬伍仟捌佰肆拾元」等情，認定原告違章事實明確，乃依就業服務法第五
    十七條第三款及第六十八條規定，以九十一年七月二十二日府勞就字第０九一０
    一三三五三七０號違反就業服務法罰鍰處分書處原告新台幣三萬元罰鍰，並請立
    即改善。
四、原告雖於本件訴訟中，執詞主張該次檢查實屬非法搜索，違法搜到之證據，在法
    令上不可作為證據，並質疑外勞筆錄之真實性，辯稱並無違反就業服務法相關規
    定云云。惟查「主管機關、警察機關或海岸巡防機關得指派人員攜帶證明文件，
    至外國人工作之場所或可疑有外國人違法工作之場所，實施檢查。對於前項之檢
    查，雇主不得規避、妨礙或拒絕。」就業服務法第六十二條定有明文，是警察機
    關於法律授與之行政檢查權限範圍內，為合理、必要之檢查，尚與法令規定無違
    ，原告雖稱有違法搜索取證等情，惟並未舉證以實其說，空言指摘，並非可採。
    次查原告所聘僱系爭兩名印尼籍外國人ＳＩＴＩ  ＭＵＮＡＷＡＲＯＨ、ＴＩＴ
    ＩＮＡＧＵＳＴＩＮＡ於九十一年六月二十七日之偵訊筆錄，係經彼等親閱後，
    於緊接筆錄記載之末行簽名、按捺指印，並有翻譯人員在場翻譯，自具有證明力
    ，且該二名印尼籍外國人所言情節不謀而合，是原告主張偵訊筆錄所載內容與事
    實不符乙節，亦屬無以憑採。則本件原告聘僱之外國人確有違法從事許可以外工
    作之事實，業如前述，顯已違反就業服務法第五十七條第三款之規定，而原告對
    其違法行為之發生，顯係明知並有意使其發生。從而被告依同法第六十八條第一
    項規定，審酌原告違章情節，處以法律所定最低限度之三萬元罰鍰，並請其立即
    改善，核其處分並無逾越權限、濫用裁量之情，訴願決定予以維持，亦無不合，
    原告起訴意旨，難謂為有理由，應予駁回。
據上論結，本件原告之訴為無理由，爰依行政訴訟法第一百九十五條第一項後段、第
九十八條第三項前段、第二百十八條，民事訴訟法第三百八十五條第一項前段，判決
如主文。
中    華    民    國    九十二      年      三        月    三十一      日
                 臺 中 高 等 行 政 法 院   第 四 庭
                                審 判 長 法     官  沈  應  南
                                         法     官  許  武  峰
                                         法     官  黃  淑  玲
右正本證明與原本無異。
如不服本判決，應於判決送達後二十日內向本院提出上訴書狀，其未表明上訴理由者
，應於提起上訴後二十日內向本院提出上訴理由書（須依對造人數附具繕本）；如於
本判決宣示或公告後送達前提起上訴者，應於判決送達後二十日內補提上訴理由書（
須附繕本）。未表明上訴理由者，逕以裁定駁回。
提起上訴應預繳送達用雙掛號郵票拾份（每份三十四元)。
中    華    民    國    九十二      年      三        月    三十一      日
                                         法院書記官  黃  靜  華


司法院資訊處製作；財團法人民間司法改革基金會備份。
